臺灣板橋地方法院刑事判決　　　　　　　96年度訴字第2296號
公　訴　人　臺灣板橋地方法院檢察署檢察官
被　　　告　甲○○
上列被告因違反毒品危害防制條例案件，經檢察官提起公訴（九
十六年度毒偵字第二四六六號、第二七六一號），以及移送併案
審理（臺灣士林地方法院檢察署九十六年度毒偵字第一四六四號
），本院合議庭裁定由受命法官獨任進行簡式審判程序，判決如
下：
    主    文
甲○○施用第一級毒品，累犯，處有期徒刑壹年肆月。
扣案之第一級毒品海洛因伍包內之海洛因（合計驗餘淨重零點貳
玖）以及扣案併含第一級毒品海洛因暨第二級毒品甲基安非他命
成分之粉末（合計淨重零點零柒柒玖公克）均沒收銷燬之；扣案
包裝上揭毒品之外包裝袋共陸個均沒收之。
    犯罪事實
一、甲○○前於民國八十九年間因施用毒品案件，經依本院八十
    九年度毒聲字第四二號裁定送勒戒處所觀察、勒戒後，認有
    繼續施用毒品之傾向，經本院以八十九年度毒聲字第四五九
    號裁定令入戒治處所施以強制戒治，嗣因執行強制戒治成效
    及格，無繼續戒治之必要，本院以八十九年度毒聲字第三七
    四四號裁定停止戒治，所餘期間付保護管束，於八十九年六
    月二十一日釋放出所，詎其於保護管束期間內違反保護管束
    應遵守事項情節重大，經本院以八十九年度毒聲字第六五七
    九號裁定撤銷停止戒治，再令入戒治處所施以強制戒治，於
    九十年九月二十七日戒治期滿釋放出所，並由臺灣板橋地方
    法院檢察署檢察官以九十年度戒毒偵字第六四一號為不起訴
    處分確定。
二、甲○○復於九十三年間因竊盜案件，經臺灣嘉義地方法院以
    九十三年度易字第二五五號判處有期徒刑一年六月確定。又
    於前開強制戒治執行完畢釋放出所後五年內即九十四年間因
    施用第一級毒品及第二級毒品案件，經同院以九十四年度訴
    字第一三二號判處應執行有期徒刑十一月確定。甲○○所犯
    上揭二罪嗣經法院裁定應執行有期徒刑二年三月確定，乃入
    監服刑，於九十五年九月十八日縮短刑期假釋出監，於九十
    六年二月二十八日縮刑期滿，假釋未經撤銷而以已執行完畢
    論（據此，本案構成累犯）。
三、詎甲○○猶不知悔改，另基於反覆持續施用第一級毒品海洛
    因之包括犯意，自九十六年三月二十二日某時許起至同年七
    月四日某時許止，在臺北縣板橋巿介壽公園內、臺北縣土城
    巿廣福公園內及臺北巿重慶北路某公園內等處，以將第一級
    毒品海洛因摻入香煙內點燃吸食之方式，施用第一級毒品海
    洛因多次，且平均每四、五天施用一次；其間，於九十六年
    四月三日某時許，在臺北縣土城巿廣福公園內，復以將第一
    級毒品海洛因及第二級毒品甲基安非他命混合置入玻璃球內
    點火燒烤產生煙霧吸聞之方式，同時施用第一級毒品海洛因
    及第二級毒品甲基安非他命一次。嗣(一)先於九十六年三月二
    十二日中午十二時許，為警在臺北縣土城巿學成路四十巷三
    號前查獲，並扣得其所有預備供施用之第一級毒品海洛因三
    包（合計驗餘淨重０．一七公克）；(二)復於九十六年四月三
    日下午六時許，為警在臺北縣板橋巿稚輝街四十八巷口查獲
    ，並扣得其所有預備供施用之第一級毒品海洛因二包（合計
    驗餘淨重０．一二公克）；(三)又於九十六年七月四日晚間八
    時三十分許，為警在臺北巿大同區○○○路○段二五五號前
    查獲，並扣得其所有預備供施用之併含第一級毒品海洛因及
    第二級毒品甲基安非他命成分之粉末一包（驗餘淨重０．０
    七七九公克）。
四、案經臺北巿政府警察局中正第一分局、松山分局報請臺灣板
    橋地方法院檢察署檢察官偵查起訴，以及移送併案審理，甲
    ○○於本院準備程序中就被訴事實為有罪之陳述，經告知簡
    式審判程序之旨，並聽取當事人之意見後，本院合議庭裁定
    由受命法官獨任進行簡式審判程序。
    理    由
一、經查：
  (一)訊據被告甲○○對於在前述時間及地點施用第一級毒品海洛
    因及第二級毒品甲基安非他命等犯罪事實均自白不諱，而其
    於九十六年三月二十二日下午一時十六分許及同年七月四日
    晚間九時三十八分許分別為警採集尿液送臺灣尖端先進生技
    醫藥股份有限公司以氣相層析質譜儀（ＧＣ／ＭＳ）確認檢
    驗結果，均呈鴉片類陽性反應，另其於九十六年四月三日晚
    間八時四十分許為警採集尿液送同公司以相同方法確認檢驗
    結果，則呈甲基安非他命類及鴉片類陽性反應，有該公司出
    具之濫用藥物檢驗報告及臺北巿政府警察局偵辦毒品案件尿
    液檢體委驗單各三件附卷可稽。又被告為警於犯罪事實欄(一)
    、(二)所示時地分別查扣其所有之白粉三包、二包，經送法務
    部調查局鑑驗結果，各檢出含第一級毒品海洛因成分（其中
    三包合計驗餘淨重０‧一七公克，另二包合計驗餘淨重０．
    一二公克），有該局九十六年四月六日調科壹字第０九六二
    三０三一三六０號鑑定書及同年月十八日調科壹字第０九六
    二三０三五一二０號鑑定書各一件在卷供參；另被告為警於
    犯罪事實欄(三)所示時地查扣之白色粉末一包，經送交通部民
    用航空局航空醫務中心鑑驗結果，檢出含第一級毒品海洛因
    及第二級毒品甲基安非他命成分（合計驗餘淨重０．０七七
    九公克），有該中心九十六年七月十六日航藥鑑字第０九六
    ０八九０號毒品鑑定書一紙存卷足憑，所含毒品成分與被告
    尿液中驗出之毒品反應一致，足認被告自白確與事實相符。
  (二)再按毒品危害防制條例於九十二年七月九日修正公布，自九
    十三年一月九日施行，其中第二十條、第二十三條將施用毒
    品之刑事處遇程序，區分為「初犯」及「五年內再犯」、「
    五年後再犯」。依其立法理由之說明：「初犯」，經觀察、
    勒戒或強制戒治後，應為不起訴處分或不付審理之裁定；經
    觀察、勒戒或強制戒治執行完畢釋放後，「五年內再犯」者
    ，因其再犯率甚高，原實施之觀察、勒戒及強制戒治既已無
    法收其實效，爰依法追訴或裁定交付審理。至於經觀察、勒
    戒或強制戒治執行完畢釋放後，「五年後再犯」者，前所實
    施之觀察、勒戒或強制戒治已足以遮斷其施用毒品之毒癮，
    為期自新及協助其斷除毒癮，仍適用「初犯」規定，先經觀
    察、勒戒或強制戒治之程序。從而，依修正後之規定，僅限
    於「初犯」及「五年後再犯」二種情形，始應先經觀察、勒
    戒或強制戒治程序。倘被告於五年內已再犯，經依法追訴處
    罰，縱其第三次（或第三次以上）再度施用毒品之時間，在
    初犯經觀察、勒戒或強制戒治執行完畢釋放五年以後，已不
    合於「五年後再犯」之規定，且因已於「五年內再犯」，顯
    見其再犯率甚高，原實施觀察、勒戒或強制戒治，已無法收
    其實效，即應依該條例第十條處罰，最高法院九十五年度第
    七次刑事庭會議意旨參照。查被告前於八十九年間因施用毒
    品案件，經依本院八十九年度毒聲字第四二號裁定送勒戒處
    所觀察、勒戒後，認有繼續施用毒品之傾向，經本院以八十
    九年度毒聲字第四五九號裁定令入戒治處所施以強制戒治，
    嗣因執行強制戒治成效及格，無繼續戒治之必要，本院以八
    十九年度毒聲字第三七四四號裁定停止戒治，所餘期間付保
    護管束，於八十九年六月二十一日釋放出所，詎其於保護管
    束期間內違反保護管束應遵守事項情節重大，經本院以八十
    九年度毒聲字第六五七九號裁定撤銷停止戒治，再令入戒治
    處所施以強制戒治，於九十年九月二十七日戒治期滿釋放出
    所，並由臺灣板橋地方法院檢察署檢察官以九十年度戒毒偵
    字第六四一號為不起訴處分確定；復於九十四年間因施用第
    一級毒品及第二級毒品案件，經臺灣嘉義地方法院以九十四
    年度訴字第一三二號判處應執行有期徒刑十一月確定等事實
    ，併有臺灣高等法院被告前案紀錄表一件存卷足憑。是被告
    於八十九年間初犯施用毒品罪，經送觀察、勒戒及強制戒治
    執行完畢釋放出所後，五年內即九十四年間再犯施用毒品罪
    而遭法院判處徒刑確定，是其此次又犯施用第一級毒品罪及
    第二級毒品罪部分，仍應依法追訴處罰。
  (三)綜上，被告於強制戒治執行完畢釋放出所後五年內再度施用
    毒品而為法院判處徒刑後，更犯本案施用第一級毒品及第二
    級毒品等犯行均堪認定，應予依法論罪科刑。
二、核被告所為，係犯毒品危害防制條例第十條第一項之施用第
    一級毒品罪及同條第二項之施用第二級毒品罪。其施用第一
    級毒品海洛因前、後非法持有第一級毒品海洛因之低度行為
    ，以及施用第二級毒品甲基安非他命前、後非法持有第二級
    毒品甲基安非他命之低度行為，應分別為其施用各該毒品之
    高度行為所吸收，均不另論罪。又海洛因屬具有成癮性、濫
    用性及對社會危害性之第一級毒品，是核施用該毒品行為之
    本質即有反覆及持續實施之特性；而本案被告自九十六年三
    月二十二日某時許起至同年七月四日某時許止，在臺北縣板
    橋巿介壽公園內、臺北縣土城巿廣福公園內及臺北巿重慶北
    路某公園內等處，多次施用第一級毒品海洛因，且平均每四
    、五天施用一次，其施用毒品之時空密切接近，方法亦相同
    ，顯然已施用成習、難以斷絕，應係基於包括犯意而反覆持
    續為之，是於刑法評價上，應成立集合犯而論以包括一罪。
    至公訴意旨雖僅敘及被告於九十六年三月二十二日下午一時
    二十分許為警採集尿液前二十六小時內之某時許，施用第一
    級毒品海洛因一次，以及於九十六年四月三日下午七時二十
    五分許為警採集尿液前二十六小時內之某時許、九十六小時
    內之某時許，分別施用第一級毒品海洛因及第二級毒品甲基
    安非他命各一次等事實，而未將其自九十六年三月二十二日
    某時許起至同年七月四日某時許止其餘各次施用第一級毒品
    海洛因之犯罪行為敘入公訴事實，惟此部分事實既與檢察官
    提起公訴之犯罪事實有集合犯之包括一罪關係，應為起訴效
    力所及，且據被告自承無訛，並經檢察官移送併案審理（臺
    灣士林地方法院檢察署九十六年度毒偵字第一四六四號），
    本院自應併予審究。又被告在犯罪事實欄(二)所示時地為警查
    獲前，曾於九十六年四月三日某時許，在臺北縣土城巿廣福
    公園內，以將第一級毒品海洛因及第二級毒品甲基安非他命
    混合置入玻璃球內點火燒烤產生煙霧吸聞之方式，同時施用
    第一級毒品海洛因及第二級毒品甲基安非他命，業如前述，
    則其係以一施用行為同時觸犯施用第一級毒品罪及施用第二
    級毒品罪，為想像競合犯，應依刑法第五十五條規定從一較
    重之施用第一級毒品罪處斷；公訴人未審酌上情，認被告所
    犯前開二罪間犯意各別，罪名互異，應予分論併罰等語，尚
    有未洽，併此敘明。又被告復於九十三年間因竊盜案件，經
    臺灣嘉義地方法院以九十三年度易字第二五五號判處有期徒
    刑一年六月確定；又於九十四年間因施用第一級毒品及第二
    級毒品案件，經同院以九十四年度訴字第一三二號判處應執
    行有期徒刑十一月確定；被告所犯上揭二罪嗣經法院裁定應
    執行有期徒刑二年三月確定，乃入監服刑，於九十五年九月
    十八日縮短刑期假釋出監，於九十六年二月二十八日縮刑期
    滿，假釋未經撤銷而以已執行完畢論，有臺灣高等法院被告
    前案紀錄表一件在卷足憑，其於五年內再犯本案有期徒刑以
    上之罪，為累犯，應依刑法第四十七條第一項規定加重其刑
    。爰審酌被告前已因施用毒品，經獲得不起訴處分之寬典，
    復入監執行徒刑完畢，仍不能戒除毒癮，再次漠視法令禁制
    而犯本罪，顯見其自制能力甚低，惟其施用毒品所生危害，
    實以自戕身心健康為主，對於他人生命、身體、財產等法益
    ，尚無明顯而重大之實害，兼衡其施用毒品之次數以及犯罪
    後坦承犯行之良好態度等一切情狀，量處如主文所示之刑，
    以資懲儆。
三、本案被告為警於犯罪事實欄(一)、(二)、(三)所示時地分別查扣其
    持有之第一級毒品海洛因三包（合計驗餘淨重０．一七公克
    ）、第一級毒品海洛因二包（合計驗餘淨重０．一二公克）
    、併含第一級毒品海洛因暨第二級毒品甲基安非他命成分之
    粉末一包（驗餘淨重０．０七七九公克），為查獲之第一級
    毒品及第二級毒品，不問屬於犯人與否，均應依毒品危害防
    制條例第十八條第一項前段規定沒收銷燬之。而扣案包裝上
    揭毒品之外包裝袋六個，係用以包裹毒品，具防止裸露、逸
    出及潮濕之功用，便於攜帶施用，係預備供被告施用第一級
    毒品所用之物，且經被告自承確屬其所有，應依刑法第三十
    八條第一項第二款規定併予宣告沒收。
據上論斷，應依刑事訴訟法第二百七十三條之一第一項、第二百
九十九條第一項前段，毒品危害防制條例第十條、第十八條第一
項前段，刑法第十一條前段、第五十五條、第四十七條第一項、
第三十八條第一項第二款，判決如主文。
本案經檢察官張瑞娟到庭執行職務。
中　　華　　民　　國　　96　　年　　8 　　月　　27　　日
                  刑事第七庭  法　官  王　瑜　玲
上列正本證明與原本無異。
如不服本判決，應於判決送達後10日內敘明上訴理由，向本院提
出上訴狀（應附繕本），上訴於臺灣高等法院。
中　　華　　民　　國　　96　　年　　8 　　月　　28　　日
                              書記官  陳  香  君
附錄本案論罪科刑法條全文：
毒品危害防制條例第十條
施用第一級毒品者，處六月以上五年以下有期徒刑。
施用第二級毒品者，處三年以下有期徒刑。
